臺灣臺中地方法院刑事判決　　　　　　　96年度易字第5388號
公　訴　人　臺灣臺中地方法院檢察署檢察官
被　　　告　丙○○
上列被告因竊盜案件，經檢察官提起公訴（九十六年度偵字第二
三二一○號），本院判決如下：
    主    文
丙○○共同連續竊盜，處有期徒刑捌月，減為有期徒刑肆月，如
易科罰金，以銀元參佰元即新臺幣玖佰元折算壹日。
    犯罪事實
一、丙○○共同意圖為自己不法所有之概括犯意聯絡，與有犯意
    聯絡之林建森、羅文成（業經本院以九十六年度易字第二六
    一號就林建森部分判處有期徒刑二年，羅文成部分判處有期
    徒刑一年四月，下稱上揭刑事案件）為下列之竊盜行為：
（一）先於民國九十五年二月五日晚上八時三十分許，因丙○○
      發現位於臺中縣霧峰鄉○○○路旁與第二高速公路中投交
      流道附近之工地，停放有乙○○所有價值約新臺幣（下同
      ）五十五萬元之ＣＡＴ－一二○型挖土機一臺，鑰匙插於
      挖土機上且無人看守，認有機可乘，丙○○遂與林建森聯
      絡後，共同決意竊取該挖土機，林建森再以電話聯絡有犯
      意聯絡之羅文成，要求羅文成準備拖板車以供載運該挖土
      機，羅文成即向學堂企業股份有限公司（以下簡稱學堂公
      司）不知情之徐榜秀租用拖板車與已成年之司機，並於同
      日晚上九時許，由丙○○駕駛車輛，引導羅文成（林建森
      並未同行）及不知情之拖板車司機駕駛拖板車至上開挖土
      機停放地點後，在場之羅文成、丙○○旋即利用不知情之
      拖板車司機，以挖土機上之鑰匙發動挖土機並將之開上板
      車之方式竊取得手後，再由丙○○、羅文成指示拖板車司
      機將所竊得之挖土機載至臺中縣神岡交流道附近，以十萬
      元之代價，出售給綽號「阿圓」之不詳姓名男子，「阿圓
      」先交付一萬二千元給丙○○，丙○○將之交付給羅文成
      轉交林建森。（下稱犯罪事實一）。
（二）丙○○再於九十五年四月十一日晚上八時三十分許發現第
      二高速公路沙鹿交流道一七七公里加一ＯＯ公尺橋下附近
      空地，停放有甲○○所有價值約五十萬元之三菱牌一八○
      型挖土機一臺，鑰匙插於挖土機上且無人看守，丙○○遂
      與林建森聯絡，並共同決意竊取該挖土機，林建森旋以電
      話聯絡有犯意聯絡之羅文成，要求羅文成準備拖板車以供
      載運該挖土機，羅文成即向學堂公司不知情之徐榜秀租用
      拖板車與司機，並與丙○○約定地點後，由丙○○駕駛車
      輛，引導羅文成（林建森並未同行）及不知情之拖板車司
      機陳明裕駕駛拖板車至上開挖土機停放地點與丙○○會合
      。在場之羅文成與丙○○旋即利用不知情之拖板車司機陳
      明裕，以挖土機上之鑰匙發動挖土機並將之開上板車之方
      式竊取得手後，再由羅文成指示陳明裕將挖土機載至臺中
      市○○○街附近空地交由林建森處理。（下稱犯罪事實二
      ）。
二、案經臺中市警察局第一分局報請臺灣臺中地方法院檢察署檢
    察官偵查起訴。
    理　　由
壹、程序方面：
一、按被告以外之人於偵查中向檢察官所為之陳述，除顯有不可
    信之情況者外，得為證據；又按被告以外之人於檢察事務官
    、司法警察官或司法警察調查中所為之陳述，與審判中不符
    時，其先前之陳述具有較可信之特別情況，且為證明犯罪事
    實存否所必要者，得為證據；又被告以外之人於審判中有傳
    喚不到之情形，其於檢察事務官、司法警察官或司法警察調
    查中所為之陳述，經證明具有可信之特別情況，且為證明犯
    罪事實之存否所必要者，得為證據，刑事訴訟法第一百五十
    九條之一第二項、第一百五十九條之二、第一百五十九條之
    三第三款分別定有明文。又被告以外之人於審判外之陳述，
    雖不符合同法第一百五十九條之一至第一百五十九條之四之
    規定，但經當事人於審判程序同意作為證據，法院審酌該言
    詞陳述或書面陳述作成時之情況，認為適當者，亦得為證據
    。當事人、代理人或辯護人於法院調查證據時，知有第一百
    五十九條第一項不得為證據之情形，而未於言詞辯論終結前
    聲明異議者，視為有前項之同意，刑事訴訟法第一百五十九
    條之五亦有規定。其立法意旨在於傳聞證據未經當事人之反
    對詰問予以核實，原則上先予排除。惟若當事人已放棄反對
    詰問權，於審判程序中表明同意該等傳聞證據可作為證據；
    或於言詞辯論終結前未聲明異議，基於尊重當事人對傳聞證
    據之處分權，及證據資料愈豐富，愈有助於真實發見之理念
    ，且強化言詞辯論主義，使訴訟程序得以順暢進行，上開傳
    聞證據亦均具有證據能力。（最高法院九十六年度臺上字第
    五三四○號判決意旨參照）。
二、經查，本判決下列所引用之各該被告以外之人於審判外之陳
    述，雖屬傳聞證據，然各該證人即共犯羅文成（下稱證人羅
    文成）、被害人乙○○（下稱證人乙○○）、被害人陳明裕
    （下稱證人陳明裕）及被害人徐榜秀（下稱證人徐榜秀）等
    人於偵查中所為證言，並無顯有不可信之情況，亦經具結，
    依刑事訴訟法第一百五十九條之一第二項規定，得為證據。
三、另證人羅文成、乙○○、甲○○、陳明裕、徐榜秀等人於警
    詢中之陳述均係出於自由意思為之，且陳述之時點較接近於
    事實發生之時點，陳述之內容係其等親自見聞之事，亦無不
    法取供之情形，且於本院審理時予以提示並告以要旨，踐行
    調查程序，並經檢察官、被告丙○○均表示「並無」意見，
    則被告丙○○已「知有」同法第一百五十九條第一項不得為
    證據之情形，而未於言詞辯論終結前聲明異議。是以其於警
    詢陳述當時之客觀情況具有較可信之特別情況，復為證明本
    件犯罪事實存否所必要，亦應認有證據能力。
貳、實體方面：
一、訊據被告丙○○參與上揭竊盜犯行，業據其於偵查中及本院
    審理時坦承不諱，核與證人陳明裕、徐榜秀、乙○○分別於
    警詢、偵查中證述及證人甲○○於警詢中之證述情節大致相
    符，並有乙○○失竊之挖土機照片影本六張、證人羅文成帶
    同警方查案之照片十四張附卷可稽，足證被告丙○○之自白
    ，確與事實相符，丙○○共同竊取挖土機，其有為自己不法
    所有之意圖甚明，本件事證明確，被告丙○○之上開犯行均
    堪認定。
二、按行為後法律有變更者，適用行為時之法律；但行為後之法
    律有利於行為人者，適用最有利於行為人之法律，刑法第二
    條第一項定有明文；復按比較新舊法，應就罪刑有關之共犯
    、未遂犯、想像競合犯、牽連犯、連續犯、結合犯，以及累
    犯加重、自首減輕暨其他法定加減原因（如身分加減）與加
    減例等一切情形，本於統一性及整體性原則，綜其全部罪刑
    之結果而為比較（最高法院九十五年五月二十三日第八次刑
    庭會議決議參照）。而本件經比較如下：
（一）、按刑法第二條第一項之規定，係規範行為後「法律變更
        」所生新舊法比較適用之準據法，故被告行為後刑法條
        文之修正，對於被告並無有利或不利之情形者（例如新
        舊法處罰輕重相同，犯罪構成要件亦無寬嚴之別等），
        即無適用修正後刑法第二條第一項之規定比較新舊法適
        用之問題。被告丙○○行為後，刑法於九十四年二月二
        日修正公布，於九十五年七月一日施行，刑法第二十八
        條關於共同正犯之規定，修正前係規定：「二人以上共
        同實施犯罪之行為者，皆為正犯。」修正後則規定：「
        二人以上共同實行犯罪之行為者，皆為正犯。」修正理
        由係在排除「預備共同正犯」及「陰謀共同正犯」之適
        用，修正刑法第二十八條雖將舊法之「實施」修正為「
        實行」，其中「實施」一語，涵蓋陰謀、預備、著手及
        實行之概念在內，其範圍較廣；而「實行」則著重於直
        接從事構成犯罪事實之行為，其範圍較狹；二者之意義
        及範圍固有不同，但對於被告與林建森、羅文成共同竊
        盜之犯行，被告丙○○既屬實行犯罪行為之正犯，刑法
        第二十八條之修正內容，對於被告丙○○並無「有利或
        不利」之影響。依上說明，應無適用修正後刑法第二條
        第一項之規定比較新舊法適用之問題（參見最高法院九
        十五年度臺上字第五五八九號判決意旨）。是本件關於
        被告丙○○與林建森、羅文成成立共犯部分，毋庸依刑
        法第二條第一項規定為新舊法之比較，而應依一般法律
        適用原則，適用裁判時刑法第二十八條規定，論以共犯
        （最高法院九十五年十一月七日第二十一次刑事庭會議
        決議意旨參照）。
（二）、新修正刑法已刪除第五十六條連續犯之規定，此刪除雖
        非犯罪構成要件之變更，但顯已影響行為人刑罰之法律
        效果，自屬法律有變更。依修正前刑法第五十六條規定
        ，基於概括犯意所觸犯同一罪名之數行為，在法律上評
        價為一罪，而修正刪除刑法第五十六條之規定後，該數
        行為即依數罪併罰之規定分論併罰，則依新修正刑法第
        二條第一項規定，比較新、舊法結果，以修正前之規定
        有利於被告二人，故應適用較有利於被告之行為時法律
        即舊法論以連續犯（最高法院九十五年第八次刑事庭會
        議決議參照）。
（三）、刑法第三十三條第五款關於罰金數額之規定，由銀元一
        元以上，修正為新臺幣一千元以上，以百元計算之。
        本件被告丙○○所涉之刑法第三百二十條第一項規定，
        於上開增訂修正結果，罰金刑之最高額固無變更，最低
        額則由「銀元一元（即新臺幣三元）以上」，提高為「
        新臺幣一千元以上」。新舊法比較結果，以舊法有利於
        行為人，依現行刑法第二條第一項前段規定，應適用行
        為時法律即舊法之規定。
（四）、法定刑為罰金之提高標準之新舊法適用：按現行刑法第
        二條第一項明文規定：「行為後法律有變更者，適用行
        為時之法律。但行為後之法律有利於行為人者，適用最
        有利於行為人之法律。」惟此「法律變更」與法律修正
        之概念有別；所謂法律變更應係指因法律修正而「刑罰
        」有實質之更異而言（如修正後新舊法法定本刑輕重變
        更），始有依上開規定為準據法而比較適用新法或舊法
        之問題。如新舊法處罰之輕重仍然相同，並無有利或不
        利之情形，即無適用上開規定為比較之餘地，自應依一
        般法律適用之原則，適用現行、有效之裁判時法論處…
        況依刑法施行法第一條之一之立法說明，謂該條文第二
        項係「考量新修正之刑法施行後，不再適用『現行法規
        所定貨幣單位折算新臺幣條例』，為使罰金數額趨於一
        致，避免衍生新舊法比較適用問題，以緩和實務適用法
        律之衝擊之前提下，規定第二項如上」等詞，顯見刑法
        施行法第一條之一第二項增訂後，自無再就「現行法規
        所定貨幣單位折算新臺幣條例」、「罰金罰鍰提高標準
        條例」比較新舊法適用之問題，最高法院九十六年度臺
        上字第四一八五號判決意旨參照。故本件被告所涉犯之
        刑法第三百二十條第一項，揆諸上揭判決意旨，關於罰
        金刑部分，自應逕行適用，刑法施行法第一條之一第一
        項、第二項前段。
三、核被告丙○○所為犯罪事實（一）（二）所示之犯行，均係
    犯刑法第三百二十條第一項之竊盜罪。又共同實施犯罪行為
    之人，在合同意思範圍以內，各自分擔犯罪行為之一部，相
    互利用他人之行為，以達其犯罪之目的者，即應對於全部所
    發生之結果，共同負責（最高法院二十五年上字第二二五三
    號判例、二十八年上字第三一一○號判例參照）。次按共同
    正犯之意思聯絡，原不以數人間直接發生者為限，即有間接
    之聯絡者，亦包括在內。如甲分別邀約乙、丙犯罪，雖乙、
    丙間彼此並無直接之聯絡，亦無礙於其為共同正犯之成立（
    最高法院七十七年臺上字第二一五三號判例參照）。是以，
    本件被告丙○○先與林建森聯絡，並共同決意竊取該挖土機
    後，再由共犯林建森以電話聯絡同有犯意聯絡之羅文成，則
    被告丙○○與共犯林建森、羅文成間就犯罪事實（一）（二
    ）所示犯行之犯意聯絡，雖未直接發生，但仍有間接之聯絡
    ，揆諸上揭判例意旨說明，則被告丙○○與共犯林建森、羅
    文成間就犯罪事實（一）（二）間，仍有犯意聯絡與行為分
    擔，均為共同正犯。另按刑法第三百二十一條第一項第四款
    所稱之結夥三人，係以結夥犯之全體俱有犯意之人為構成要
    件，若其中一人缺乏犯意，則雖加入實施之行為，仍不能算
    入結夥三人之內，最高法院四十六年度臺上字第三六六號判
    例意旨參照。就上揭犯罪事實（一）（二）部分，雖被告丙
    ○○與共犯林建森、羅文成間有犯意聯絡及行為分擔，然共
    犯林建森均未在場，而在場之被告丙○○、共犯羅文成及不
    知情之拖車司機【犯罪事實（一）之司機姓名不詳，犯罪事
    實（二）之司機陳明裕】，則僅有被告丙○○及共犯羅文成
    始有犯意，拖車司機雖在場但無犯意，依上揭判例意旨，則
    不能將在場之拖車司機陳明裕列入結夥三人之內，併此敘明
    。另被告丙○○先後二次普通竊盜犯行，時間緊接，犯罪構
    成要件相同，顯係基於概括犯意而為，為連續犯，應依修正
    前刑法第五十六條規定，論以一罪，並加重其刑。爰審酌被
    告丙○○犯罪之動機、目的、手段、其等品行及智識程度、
    被告丙○○在上開竊盜犯行所居之地位係屬主要，所竊取之
    挖土機價值非微、尚未賠償被害人、被告丙○○犯後坦承犯
    行，其犯後態度尚佳，及共犯林建森、羅文成於上揭刑事案
    件所處之刑度等一切情狀，量處如主文所示之刑。又本件被
    告丙○○犯罪之時間，係在九十六年四月二十四日以前，所
    犯符合中華民國九十六年罪犯減刑條例所定之減刑條件，應
    依該減刑條例第二條第一項第三款之規定，減其宣告刑二分
    之一，並依該條例第九條之規定，諭知易科罰金之折算標準
    。
據上論斷，應依刑事訴訟法第二百七十三條之一第一項、第二百
九十九條第一項前段，刑法第二條第一項前段、第二十八條、第
三百二十條第一項、修正前刑法第五十六條，刑法施行法第一條
之一第一項、第二項前段，中華民國九十六年罪犯減刑條例第二
條第一項第三款、第七條、第九條，判決如主文。
本案經檢察官郭景東到庭執行職務。
中　　華　　民　　國　　96　　年　　12　　月　　24　　日
                  刑事第十一庭  法  官  林慶郎
以上正本證明與原本無異。
如不服本判決，應於送達後十日內向本院提出上訴狀（須附繕本
），上訴於臺灣高等法院臺中分院。
上訴書如未敘述理由，應於上訴期間屆滿後20日內補提理由書於
本院。
  　　　　　　　　　  　　　　　書記官  巫偉凱
中　　華　　民　　國　　96　　年　　12　　月　　24　　日
附錄論罪科刑法條
刑法第三百二十條第一項
意圖為自己或第三人不法之所有，而竊取他人之動產者，為竊
盜罪，處五年以下有期徒刑、拘役或五百元以下罰金。
